臺灣臺中地方法院民事判決
111年度中小字第2998號
原      告  新光產物保險股份有限公司

法定代理人  吳昕紘  
訴訟代理人  張光賓  

被      告  張以霖  


訴訟代理人  劉峰益  
上列當事人間請求損害賠償事件，本院於民國111 年8 月29日言
詞辯論終結，判決如下： 
    主      文
被告應給付原告新臺幣7,418 元，及自民國111 年4 月24日起至
清償日止，按週年利率百分之5 計算之利息。
訴訟費用新臺幣1,000 元由被告負擔。
本判決得假執行。　　
　　事實及理由
壹、程序部分
　　按小額訴訟之訴狀送達後，原告不得將原訴變更或追加他訴
    ，但擴張或減縮應受判決事項之聲明者，不在此限，民事訴
    訟法第436 條之23、第436 條第2 項、第255 條第1 項但書
    第3 款定有明文。本件原告起訴時聲明原請求被告給付新台
    幣(下同) 13,726 元及法定遲延利息，嗣於民國111 年 8月
    29日言詞辯論期日當庭以言詞更正聲明請求金額為7,418元
    ，並經記明筆錄在卷（本院卷第101頁）。本院審酌原告上
    開更正請求，其訴訟標的及請求之原因事實與原訴仍屬相同
    ，僅請求金額減少而已，核屬減縮應受判決事項之聲明，並
    非訴之變更或追加，依首揭法條規定，即無不合，應准許之
    。
貳、實體事項
一、原告主張：被告於110 年7 月18日16時45分許駕駛車牌號碼
    000-0000號自用小客車，行經臺中市○區○○街00號前，欲路
    邊停車時，因疏未注意車前狀態，因而撞及由原告所呈保，
    訴外人蔡健楠所有、時由訴外人葉建民所停放於路邊之車牌
    號碼000-0000號自用小客車（下稱系爭車輛），致系爭車輛
    受損，修復費用共計13,726元（含零件費用7,048 元、工資
    費用1,512 元、烤漆費用5,166 元），其中零件部分經計算
    折舊後費用為740 元，系爭車輛修復費用已由原告依保險契
    約予以理賠，惟被告迄今未為清償。此外，依道路事故現場
    圖記載，系爭車輛停放在先，被告車輛隨後才至事故現場停
    放，且依現場照片可證，兩車受損之高度約50至55公分，兩
    車撞痕無論為橫向或斜向，經比對後實與被告車輛相符。為
    此，爰依保險代位及侵權行為之法律關係，請求被告賠償修
    繕費7,418 元之損害，並聲明：如減縮後之聲明。
二、被告則以：否認碰撞系爭車輛，原告應就被告刮擦系爭車輛
    為舉證之責，另被告車牌高度為50公分，與系爭車輛之刮擦
    痕經比對後並不相當，且系爭車輛刮擦痕為舊痕跡，車牌本
    有受損，則本件事故實不應由被告負責等語。
三、本院之判斷　　　
  ㈠原告主張系爭車輛受損之事實，業據其提出行車執照、系爭
    車輛車損照片、道路交通事故現場圖、當事人登記聯單、汽
    車險陪案理算書、統一發票、估價單、代位求償同意書等件
    為證（本院卷第19至39頁），並經本院依職權調取臺中市政
    府警察局道路交通事故調查卷宗核閱屬實（本院卷第43至64
    頁），應堪認為真實。惟原告主張被告應就本件事故負擔損
    害賠償責任乙節，則為被告所否認，並以前詞置辯，是本件
    爭點厥為：被告就本件事故之發生是否有過失？若有，應負
    之賠償金額為何？
　㈡按汽車、機車或其他非依軌道行駛之動力車輛，在使用中加
    損害於他人者，駕駛人應賠償因此所生之損害，民法第191 
     條之2 前段定有明文，此係專為非依軌道行駛之動力車輛
    在使用中駕駛人之責任而為舉證責任倒置之規定，故凡動力
    車輛在使用中加損害於他人者，即應負賠償責任，由法律推
    定駕駛人侵害他人之行為係出於過失。查訴外人葉建民於警
    詢時供稱：我駕駛系爭車輛於110 年7 月18日14時45分許停
    放在東區信義街45號對面外側車道上，當時我車輛停放後方
    是貨車，不是與我擦撞到的汽車BCT-2027，我於20時50分要
    牽車時，才發現車輛的後車尾有刮傷，是停在我後面並緊貼
    我車輛的汽車BCT-2027所造成等語(本院卷第50頁)，並有道
    路交通事故現場圖、現場照片附卷可參(本院卷第45頁、第5
    5至64頁)，對照被告於警詢時亦供稱：我駕駛汽車BCT-2027
    於110年7月18日16時45分，在東區信義街45號對面要路邊停
    車，停車位置較小，我最後有將車輛停進去，我沒有發現有
    與前車AZK-1016擦撞，我於7 月18日21時接到對方的電話稱
    我的車將撞到他，我就請對方報案，隨後對方就通知我到現
    場等語(本院卷第49頁)，堪認本案事故發生前，系爭車輛確
    停放於被告車輛之前方；此外，對照兩造車型、先後停放時
    間、擦撞後之痕跡及位置，堪認車牌高度及刮擦痕之高度相
    當，則原告主張系爭車輛遭被告前開車輛碰撞，即非無憑。
    至被告抗辯原告車身刮擦痕為舊痕跡乙節，則未再舉證以佐
    其說，從而被告抗辯並未擦撞系爭車輛等語，即非可採，依
    此，被告未注意車前狀況致生本件事故，堪以認定。準此，
    被告前開過失與系爭車輛所受損害間具有相當因果關係，則
    原告依據民法侵權行為之法律關係請求被告賠償所受損害，
    應屬有據。
　㈢次按汽車行駛時，駕駛人應注意車前狀況及兩車併行之間隔
    ，並隨時採取必要之安全措施，道路交通安全規則第94條第
    3 項定有明文。再按被保險人因保險人應負保險責任之損失
    發生，而對於第三人有損失賠償請求權者，保險人得於給付
    賠償金額後，代位行使被保險人對於第三人之請求權；因故
    意或過失，不法侵害他人之權利者，負損害賠償責任，不法
    毀損他人之物者，應向被害人賠償其物因毀損所減少之價額
    ，保險法第53條第1 項前段、民法第184 條第1 項前段、第
    196 條分別定有明文。查本件被告駕駛汽車欲停放車輛時，
    理應注意車前狀況，以預防危險之發生，且依當時情形又無
    不能注意情事，卻與系爭車輛發生碰撞，致系爭車輛受損，
    顯見其確有未注意車前狀況之過失甚明，且其過失與系爭車
    輛所受損害間，存有相當因果關係，堪以認定，系爭車輛之
    所有權人自得依據上開規定請求被告負侵權行為損害賠償之
    責。
　㈣另按不法毀損他人之物者，應向被害人賠償其物因毀損所減
    少之價值，第196 條定有明文，而所謂請求賠償物被毀損所
    減少之價額，得以修復費用為估定標準，但以必要者為限，
    例如修理材料以新品換舊品，應予折舊（最高法院77年度第
    9 次民事庭會議決議參照）。本件被告於前揭時地駕車致肇
    事，使系爭車輛受有損害，被告自應依上述規定對原告負賠
    償責任，惟系爭車輛之零件修理既係以新零件更換被毀損之
    舊零件，揆諸前揭說明，即非屬必要費用而應扣除零件折舊
    部分。又依行政院所頒「固定資產耐用年數表」及「固定資
    產折舊率表」之規定，系爭車輛耐用年數為5 年，依定率遞
    減法每年折舊1000分之369；另依營利事業所得稅查核準則
    第95條第6 項規定「固定資產提列折舊採用定率遞減法者，
    以1 年為計算單位，其使用期間未滿1 年者，按實際使用之
    月數相當於全年之比例計算之，不滿1 月者，以1 月計」，
    查系爭車輛為105 年9 月出廠，有原告提出之行車執照可稽
    （本院卷第19頁），距本件於110 年7 月18日本件車禍發生
    時，已使用4 年11月，依上開說明折舊後，零件部分原告得
    請求之金額為740 元（計算式如附表），加計工資1,512 元
    及烤漆費用5,166 元（工資、塗裝費用均不生折舊問題），
    是系爭車輛之合理修復費用為7,418 元（計算式：740＋1512
    ＋5166 ＝7418 ）。　
四、末按給付無確定期限者，債務人於債權人得請求給付時，經
    其催告而未為給付，自受催告時起，負遲延責任，其經債權
    人起訴而送達訴狀者，與催告有同一之效力；遲延之債務，
    以支付金錢為標的者，債權人得請求依法定利率計算之遲延
    利息；應付利息之債務，其利率未經約定，亦無法律可據者
    ，週年利率為百分之5 ，民法第229 條第2 項、第233 條第
    1 項前段、第203 條分別定有明文。本件原告對被告之侵權
    行為債權，核屬無確定期限之給付，既經原告提起本件民事
    訴訟，且起訴狀繕本業於111 年4 月13日寄存送達被告，有
    送達證書在卷可佐(本院卷第71頁)，被告迄未給付，當負遲
    延責任。準此，原告請求自訴狀繕本寄存送達被告之翌日即
    111 年4 月24日起至清償日止，按週年利率百分之5 計算之
    法定遲延利息，應屬可採。
五、綜上所述，原告依保險代位及侵權行為之法律關係，請求被
    告給付7,418 元，及自111 年4 月24日起至清償日止，按週
    年利率百分之5 計算之利息，為有理由，應予准許。　
六、本件係適用小額程序所為被告敗訴之判決，依民事訴訟法第
    436 條之20規定，應依職權宣告假執行。
七、依民事訴訟法第436 條之19第1 項、第78條規定，本件訴訟
    費用額確定為1,000 元（即原告繳納之第一審裁判費1,000
    元），由敗訴之被告負擔。　
中　　華　　民　　國　　111 　年　　9 　　月　　21　　日
                  臺灣臺中地方法院臺中簡易庭
                              法　官　陳航代
以上正本係照原本作成。
如不服本判決，應於送達後20日內，以判決違背法令為理由，向
本院提出上訴狀並表明上訴理由（上訴理由應表明一、原判決所
違背之法令及其具體內容；二、依訴訟資料可認為原判決有違背
法令之具體事實），如於本判決宣示後送達前提起上訴者，應於
判決送達後20日內補提上訴理由書（須附繕本）。 
中　　華　　民　　國　 111　　年　　9 　　月　　21　　日
                              書記官  王梓芸　　　　　　　　　　　　　　　
　　　　　　　　　　　　　　　　　
附表
-----
折舊時間           金額
第1年折舊值        7,048×0.369=2,601
第1年折舊後價值    7,048-2,601=4,447
第2年折舊值        4,447×0.369=1,641
第2年折舊後價值    4,447-1,641=2,806
第3年折舊值        2,806×0.369=1,035
第3年折舊後價值    2,806-1,035=1,771
第4年折舊值        1,771×0.369=653
第4年折舊後價值    1,771-653=1,118
第5年折舊值        1,118×0.369×(11/12)=378
第5年折舊後價值    1,118-378=740